【裁判字號】    95,上更(一),252
【裁判日期】    951107
【裁判案由】    違反槍砲彈藥刀械管制條例
【裁判全文】
臺灣高等法院臺中分院刑事判決     95年度上更(一)字第252號
上  訴  人  臺灣台中地方法院檢察署檢察官
被      告  乙○○
選任辯護人  羅豐胤  律師
            盧兆民  律師
上列上訴人因被告違反槍砲彈藥刀械管制條例案件，不服臺灣臺
中地方法院92年度訴字第1116號中華民國92年7月16日第一審判
決（起訴案號：臺灣臺中地方法院檢察署92年度偵字第4893、65
01號），提起上訴，經判決後，由最高法院發回更審，本院判決
如下：
    主  文
原判決撤銷。
乙○○共同未經許可，持有手槍，處有期徒刑伍年貳月，併科罰
金新台幣拾萬元，罰金如易服勞役，以新台幣貳仟元折算壹日。
扣案之制式九○手槍壹枝（含彈夾壹個）及制式子彈貳顆，均沒
收。
    事  實
一、乙○○係設於台中縣大里市巨洋保全公司大屯區辦事處（下
    稱巨洋保全公司）之總經理，緣因該公司員工於民國（下同
    ）九十一年九月十九日晚上，在台中縣大里市「大里卡拉Ｏ
    Ｋ店」因故與丁○○、戊○○等人發生口角，並遭毆打，乙○○得知後，曾前往台中縣霧峰鄉丁○○、戊○○二人之住
    處理論，未獲善意回應，心有不甘而心情不佳，乃於九十一
    年九月二十二日晚上十時許，駕駛其所有之車號五Ｒ─四○
    九三號藍色吉普車，前往台中縣大里市「大里皇官酒店」飲
    酒解悶，在店內遇到其所認識綽號叫「阿宏」之不詳姓名成
    年男子，即邀「阿宏」共同飲酒，席間乙○○透露其員工遭
    綽號「麻薯」之丁○○及綽號「老鼠」之戊○○毆打之事，
    「阿宏」男子聞言，為其打抱不平，表示伊有手槍，可教訓
    對方討回公道，乙○○首肯後，二人即共同基於恐嚇之概括
    犯意及持有具有殺傷力之制式九○手槍一枝與制式子彈七顆
    之犯意聯絡，於翌日（二十三日）凌晨四時許該酒店打烊後
    相偕離去，因乙○○略有酒意，遂由「阿宏」駕駛乙○○所
    有之上開吉普車搭載乙○○，而由乙○○指引，於該日凌晨
    四時五十分許，先至戊○○位在台中縣霧峰鄉○○路四十巷
    十三號住處前，由「阿宏」持槍向屋內射擊二發子彈，復於
    同日凌晨五時三十分許，至丁○○住在台中縣霧峰鄉○○路
    四八四號一樓未有人居住而經營「櫻田自助餐店」之店面屋
    內射擊三發子彈後離去，以此方式先後恐嚇戊○○及丁○○
    ，致其二人心生畏懼而危害於安全，嗣警方據報後前往上開
    二處現場拾獲彈殼五顆及已擊發之彈頭一顆。迨至九十二年
    二月廿七日十時許，因警方追查甚緊，乙○○乃電警方在台
    中縣大里市○○路○段「立新加油站」附近土地公廟旁樹欉
    下起出「阿宏」所告知事先藏放之上開制式九○手槍一枝（
    含彈夾一個）及子彈二顆等物。
二、案經台中縣警察局霧峰分局報請台灣台中地方法院檢察署檢
    察官偵查起訴。
    理  由
一、訊據被告乙○○坦承係巨洋保全公司之總經理，該公司員工
    於九十一年九月十九日晚上在上開「大里卡拉ＯＫ店」，因
    故與被害人丁○○、戊○○等人發生口角，並遭毆打，被告
    得知後曾前往被害人丁○○、戊○○二人之住處理論，並於
    同年九月二十二日晚上十時許駕駛其所有之上開藍色吉普車
    ，前往上開「大里皇官酒店」飲酒解悶，在該酒店內遇到其
    所認識綽號叫「阿宏」之不詳姓名成年男子，即邀「阿宏」
    共同飲酒，席間被告曾向「阿宏」透露其員工遭被害人丁○○、戊○○毆打之事，嗣該酒店打烊後，即由「阿宏」駕駛
    被告所有之上開藍色吉普車搭載被告，先後前往被害人丁○○、戊○○二人之上開住處開槍，嗣被告並於九十二年二月
    廿七日十時許，電請警方在上開「立新加油站」附近土地公
    廟旁樹欉下起出「阿宏」所告知事先藏放之上開制式九○手
    槍一枝（含彈夾一個）及子彈二顆等事實不諱，惟矢口否認
    有未經許可持有手槍等犯行，辯稱：伊在上開酒店內向「阿
    宏」透露伊公司員工遭被害人丁○○、戊○○毆打之事後，
    「阿宏」並未向伊表示其有手槍，可教訓對方討回公道。又
    上開酒店打烊時，伊已醉酒了，且係由「阿宏」及該酒店老
    闆把伊帶上車的，並非伊指引「阿宏」至被害人丁○○、戊○○二人之上開住處開槍的，伊係在被害人丁○○之上開住
    處前時，聽到槍聲三聲後，始驚醒下車查看，才知道「阿宏
    」開槍的。至伊於九十二年二月廿七日所以會電請警方去上
    開處所查扣該制式九○手槍一枝及子彈二顆，係「阿宏」告
    知伊該槍彈藏放之地點的。另上開「阿宏」就是王永慶云云
    。經查：
（一）被害人戊○○、丁○○二人之上開住處，於上開時間確分
      別遭受槍擊之事實，業據其二人於原審及本院審理時分別
      到庭結證在卷，並經證人即被害人戊○○之胞弟己○○及
      被害人丁○○之胞姐張蕙如等二人於原審分別到庭結證屬
      實（見原審九十二年五月五日、同年五月二十一日及本院
      九十五年十月二十四日審理筆錄），且為被告於偵查時所
      自承（見四八九三號偵查卷第五０頁至第五一頁），此外
      復有卷附之現場照片十八張（見四八九三號偵查卷第三六
      頁至第四四頁），及警方在上開二處槍擊現場拾獲之彈殼
      五顆及彈頭一顆等扣案足稽，自堪信為真實。
（二）被害人丁○○於案發前即九十一年九月廿二日十九時三十
      分許，曾接到一通自稱「阿宗」打來之行動電話，來電號
      碼顯示為○九五五─八四五四○○號，電話中「阿宗」宣
      稱：「今日若從現在起六小時內不出面到我店裡巨洋保全
      公司解決，就要來找你們」等語，屆期因被害人丁○○未
      前往巨洋保全公司，被害人丁○○之上開住處即於翌日（
      即同年九月二十三日）凌晨五時三十分許遭受槍擊，是被
      害人丁○○能確認上開槍擊案件係巨洋保全公司之人所為
      等情，業據被害人丁○○於警詢時證述在卷（見四八九三
      號偵查卷第一五頁）。又上開○九五五─八四五四○○號
      行動電話，確係被告所有，且被告於其公司員工遭被害人
      戊○○、丁○○毆傷後，被告曾前往被害人戊○○、丁○○之住處欲討回公道，但對方不理不睬等情，亦據被告自
      承在卷（見聲羈卷六頁反面、原審卷第四九頁），核與被
      害人戊○○於原審結證稱：「被告於九十一年九月二十日
      確實有到我家來找我，他跟一個人過來，當天被告只有跟
      我說他是巨洋保全公司之老闆而已」等語相符（見原審卷
      第四八頁至第五０頁），則被告不但於九十一年九月二十
      日親自前往被害人之住處理論，因未獲理睬，更於同月廿
      二日晚上七時三十分許打行動電話警告被害人丁○○，限
      其六小時內出面到巨洋保全公司解決，否則就要前去找被
      害人，果不其然，翌（廿三）日凌晨四時五十分及五時三
      十分許，被害人戊○○、丁○○之住處即先後遭受槍擊，
      參以綽號「阿宏」之人，被告既稱係在上開「大里皇官酒
      店」不期而遇，「阿宏」與被害人戊○○、丁○○二人素
      無仇怨，且無從證明「阿宏」知悉被害人戊○○、丁○○
      二人之住處，若非係被告提供被害人戊○○、丁○○二人
      之住址並同車引導，「阿宏」何能駕車抵達且精確地對準
      該二處射擊報復？雖上開「大里皇官酒店」之負責人鄧靖
      霖於原審結證稱：「我於九十一年九月廿二日晚上，有與
      被告乙○○及『阿宏』在店內一起喝高梁酒至翌日凌晨四
      點左右打烊，被告已酒醉，係我與『阿宏』扶被告到吉普
      車前座右邊，由『阿宏』開車載被告離去」等語，然其又
      稱：「至於他們之後去那裡我就不知道了」等語（見原審
      卷第九六頁至第九七頁），依證人鄧靖霖上開所陳，證人
      鄧靖霖僅能證明被告有在其上開酒店喝醉無法開車而已，
      至於被告與「阿宏」離去後，被告是否清醒，則非其所知
      ，殆無疑義。
（三）至被告雖一再辯稱：伊對於「阿宏」到被害人戊○○、丁○○上開住處開槍之事，伊均不知情，直到在被害人丁○○住處開槍，伊在酒醉中聽到槍聲三聲後，始驚醒下車查
      看，才知道「阿宏」開槍的云云。然據被害人丁○○之
      胞姊即證人張蕙如於警詢時供證：「我於九十一年九月廿
      三日凌晨五時三十分左右，在住處隔壁『櫻田自助餐』我
      父親開的店一樓鐵皮屋發現遭人持槍射擊鐵捲門，‧‧‧
      ‧當時我腳痛睡不著覺，於凌晨四時左右就下樓在客廳休
      息，而於五時三十分左右，就聽到外面有人在說（台語）
      『沒關係、沒關係、槓了、槓了』聲音，接著就聽到碰碰
      聲音，我嚇了一跳，以為是有人在砸車子，等過十幾分鐘
      外出查看時，才發現隔壁（櫻田自助餐店）一樓鐵捲門遭
      人持槍射擊」等語，復於原審應被告之選任辯護人詰問是
      否真有聽到外面人以台語說「沒關係、槓了、槓了」的事
      ？回答：「確實有這樣的情形，我當時確實有聽到有人講
      話，它用台語說沒關係、槓了、槓了‧‧‧‧」等語（見
      四八九三號偵查卷第二二頁、原審卷九五頁）。被害人
      戊○○於警詢時證稱：「案發當時我聽見砰二聲，我就開
      門看見綽號『阿宗』坐上一部藍色吉普車欲離去。我與『
      阿宗』認識，因九十一年九月二十日十六時許，『阿宗』
      之男子駕駛藍色吉普車與另一名男子前往我家，找我理論
      ，稱我為何帶綽號『老鼠』去砸他巨洋保全的店，有什麼
      事大家出來談一談，之後就離去。前往我家理論之人所開
      的藍色吉普車，與事後到我家開槍之人，所駕駛之車輛均
      為同一部。經我指認被告乙○○之刑案照片，『阿宗』就
      是被告乙○○，就是到我家開槍之人」等語。依證人丙○○之上開證詞，顯然「阿宏」開槍當時尚有一人在場，
      且神智清醒，並無酒醉不知人事情形，否則即無上開「沒
      關係、槓了、槓了」之對話，況被告於偵查時亦自承當時
      在上開吉普車上，除其與「阿宏」外，別無第三者隨行等
      情（見四八九三號偵查卷第五０頁），而本件係於證人丙○○聽見上開對話後，緊接著槍響，足證「阿宏」開槍前
      被告係清醒無疑，被告辯稱其酒醉不知情云云，純屬飾卸
      之詞，不足採信，其有引導「阿宏」前往被害人之住處開
      槍恐嚇之事實，應堪認定。
（四）至被告指綽號叫「阿宏」之不詳姓名之人，即為居住於台
      中縣梧棲鎮○○路二五八巷七弄三號之王永慶一節。經查
      不惟被害人戊○○、丁○○二人不能證明「阿宏」即係王
      永慶（見本院更一卷第六０頁至第六二頁），且被告於案
      發後警詢中，始終未提及王永慶其人，係至偵查時檢察官
      指示警方借提被告找尋共犯，嗣被告才表示「阿宏」即是
      王永慶，況王永慶犯案累累，係一名通緝犯，且已於本案
      發生前之八十八年十月十八日即出境離開台灣，其後未再
      有入境紀錄，此有王永慶入出境查詢結果表及刑事資訊查
      詢作業系統（法務部）等各一份在卷可稽（原審卷七七頁
      至第七八頁），而被告又不能證明王永慶出境後有偷渡入
      境之事實，是王永慶於上開時間應已出境不在台灣，委無
      可疑。王永慶既已出境不在台灣，自不可能參與本案，益
      見被告係不願「阿宏」露面，而故意指「阿宏」即是王永
      慶甚明，是被告此部分所辯，亦不足取。至證人即巨洋保
      全公司職員徐文瑞於原審雖證稱：「（問：九十一年九月
      二十六日有無接獲自稱王永慶之人的電話，或是有人到保
      全公司要找乙○○？）當天我剛好晚上在公司吃飯，有個
      男生過來找老闆即乙○○，他說他叫『阿宏』，他長的跟
      我差不多高，我身高一八０公分，他胖胖的、留平頭、沒
      有帶眼鏡，操台語口音」、「當時乙○○人不在，那個人
      找不到老闆他就走了，只有說明天早上九點叫我們老闆去
      大里市○○路那個加油站那邊找他」、「後來我有將『阿
      宏』來找他，且『阿宏』他說的上開這些話跟乙○○說」
      、「提示卷內王永慶口卡、刑事資料查詢單（問：是否是
      這個人﹖）『阿宏』比卷內照片的人胖一點，但就是這個
      人」等語，惟查證人徐文瑞係被告公司之受僱人，於作證
      時不免有迴護被告之詞，是其上開證詞，不足憑採，併此
      敘明。
（五）又扣案之上開制式九○手槍一枝及制式子彈二顆，被告陳
      稱：係「阿宏」於案發後，通知伊至台中縣大里市○○路
      ○段立新加油站旁見面，並告以上開槍彈之藏放地點，而
      由伊報警起出云云。則苟本件槍擊案件全與被告無關，被
      告確不知情，純係「阿宏」一人所為，衡情「阿宏」盡可
      自己通知警方前去起槍，何必再將槍彈轉交予被告處理？
      益證被告諉稱上開槍擊案件，其並不知情云云，亦無可採
      信。
（六）此外復有扣案之上開制式九○手槍一枝、制式子彈二顆及
      警方在現場拾獲之彈殼五顆、彈頭一顆等足稽。而上開槍
      、彈、彈殼、彈頭經送請內政部警政署刑事警察局鑑驗結
      果，認：送鑑制式九Ｏ手槍一枝（含彈夾一個），係捷
      克ＣＺ廠製八五Ｂ型制式半自動手槍，機械性能良好，可
      擊發九ｍｍ制式子彈，認具殺傷力。送鑑制式子彈二顆
      ，認均係口徑九ｍｍ制式子彈，認均具殺傷力。送鑑現
      場拾獲彈殼五顆，認均係已擊發之口徑九ｍｍ制式彈殼，
      經以比對顯微鏡比對結果，與本案送鑑手槍一枝（槍枝管
      制編號為0000000000號）手槍試射之彈殼，彈
      底特徵紋痕相吻合，認均係由該槍枝所擊發。送鑑現場
      拾獲彈頭壹顆，認均係已擊發之口徑九ｍｍ制式彈頭，經
      以比對顯微鏡比對結果，與本案送鑑手槍一枝（槍枝管制
      編號為0000000000號）手槍試射之彈頭，來復
      線特徵紋痕相吻合，認係由該槍枝所擊發等情，有該局九
      十二年四月四日刑鑑字第Ｚ000000000號槍彈鑑
      定書一份在卷可稽（見四八九三號偵查卷第一二七頁至第
      一三九頁）。
（七）至證人丁○○嗣於本院審理時雖翻異前供，改稱：「我已
      忘記案發前打電話對我說上開『今日若從現在起六小時內
      不出面到我店裡巨洋保全公司解決，就要來找你們』等語
      之人，該電話顯示之來電號碼為幾號，我已忘記，且我也
      不確定本件就是巨洋保全公司的人所為」等語；證人戊○○於本院審理時亦翻異前供，改稱：「案發當天歹徒開完
      槍後，我看見有人坐上藍色吉普車要離開，但我不知道他
      是不是『阿宗』」等語，經核與其二人於警詢時所陳之上
      開事實不符，顯係事後迴護被告之詞，均不足取。
（八）綜上所述，足證被告上開所辯顯係飾卸之詞，不足採信，
      是罪證明確，被告之犯行堪以認定。
二、按被告以外之人於檢察事務官、司法警察官或司法警察調查
    中所為之陳述，與審判中不符時，其先前之陳述具有較可信
    之特別情況，且為證明犯罪事實存否所必要者，得為證據，
    刑事訴訟法第一百五十九條之二定有明文，而所謂「前後陳
    述不符」之要件，應就前後階段之陳述進行整體判斷，以決
    定其間是否具有實質性差異，惟無須針對全部陳述作比較，
    陳述之一部分有不符，亦屬之。又被告以外之人於審判外向
    法官所為之陳述，得為證據，亦為同法第一百五十九條之一
    第一項所明定。另當事人或辯護人於法院調查證據時，知被
    告以外之人於審判外之陳述不得為證據之情形，而未於言詞
    辯論終結前聲明異議者，視為同意作為證據，亦經同法第一
    百五十九條之五第二項定有明文。查本件證人丁○○、戊○○、己○○、張蕙如及鄧靖霖等人上開於原審審理時所為
    之陳述，係向法官所為之陳述，依刑事訴訟法第一百五十九
    條之一第一項之規定，自得為證據。證人張蕙如於警詢時
    所為之上開陳述，被告及其選任辯護人對於該陳述之證據能
    力，均表示沒有意見（見本院卷第二二頁、第三七頁、第四
    一頁），並未於言詞辯論終結前聲明異議，依同法第一百五
    十九條之五第二項之規定，視為同意作為證據，且本院審酌
    該證人言詞陳述作成時並非在非自由意志之情況下所為之陳
    述，認該言詞陳述適當，依同條第一項之規定，自得為證據
    。另證人丁○○、戊○○二人於警詢時所為之上開陳述，
    經核與其二人於本院審理時所為之上開陳述不符（詳已如前
    述），但本院審酌其二人於警詢時之陳述距案發日較近，當
    時記憶自較深刻，可立即反應所知，不致因時隔日久而遺忘
    案情；且較無來自被告或其他成員同庭在場之壓力而出於虛
    偽不實之指證，或事後串謀而故為迴護被告之機會，揆諸上
    開說明，其二人於警詢時所為之上開陳述，客觀上應具有較
    可信之特別情況，且亦為證明犯罪事實存否所必要，依同法
    第一百五十九條之二之規定，其二人於警詢時所為之上開陳
    述，自亦具有證據能力。
三、次按被告行為後，關於刑法第五十五條牽連犯及第五十六條
    連續犯之規定，雖經總統於九十四年二月二日公布廢除，並
    自九十五年七月一日起生效，惟廢除牽連犯及連續犯後須依
    數罪併罰之規定處罰，經比較後並非較有利於被告，依修正
    後刑法第二條第一項前段之規定，自應適用行為時即修正前
    刑法第五十五條、第五十六條之規定論以牽連犯及連續犯。
    又關於易服勞役之折算標準，修正前刑法第四十二條第二項
    前段規定：「易服勞役以一元以上三元以下折算一日」，修
    正前罰金罰鍰提高標準條例第二條前段亦規定，易服勞役就
    其原定數額提高為一百倍折算一日，則本件被告行為時之易
    服勞役折算標準，應以銀元三百元即新台幣九百元折算一日
    ，惟九十五年七月一日修正公布施行之刑法第四十二條第三
    項前段規定：「易服勞役以新台幣一千元、二千元或三千元
    折算一日」，比較修正前後之易服勞役折算標準，以修正後
    之規定，對被告較為有利，依修正後刑法第二條第一項但書
    之規定，此部分自應適用修正後刑法第四十二條第三項前段
    之規定定其易服勞役之折算標準。另總統於九十五年五月十
    九日亦公布增定刑法施行法第一條之一，規定：「中華民國
    九十四年一月七日刑法修正施行後，刑法分則編所定罰金之
    貨幣單位為新臺幣。九十四年一月七日刑法修正時，刑法分
    則編未修正之條文定有罰金者，自九十四年一月七日刑法修
    正施行後，就其所定數額提高為三十倍。但七十二年六月二
    十六日至九十四年一月七日新增或修正之條文，就其所定數
    額提高為三倍」，是關於刑法第三百零五條之恐嚇危害安全
    罪，有關罰金刑之本刑已提高，比較新舊法律之規定，修正
    後之規定對被告並非較為有利，依刑法第二條第一項前段之
    規定，亦應適用行為時即修正前刑法第三百零五條之規定處
    斷。均合先說明。
四、查被告持上開槍、彈至被害人戊○○、丁○○二人之上開住
    處射擊，致被害人戊○○、丁○○二人心生畏懼而危害於安
    全，核被告所為，係犯槍砲彈藥刀械管制條例第七條第四項
    之未經許可持有制式手槍、同條例第十二條第四項之未經許
    可持有子彈及刑法第三百零五條之恐嚇危害安全罪。公訴人
    起訴法條將槍砲彈藥刀械管制條例第十二條第四項，誤繕為
    同條例第十一條第四項，尚有未洽。至被告先後二次恐嚇危
    害安全犯行，犯罪構成要件相同，顯係基於概括犯意為之，
    為連續犯，應依法論以一罪，並加重其刑。又被告同時持有
    上開制式手槍及制式子彈，係一行為觸犯數罪，應依想像競
    合犯之規定從一重之未經許可持有制式手槍罪處斷。另被告
    所犯之上開未經許可持有制式手槍及恐嚇危害安全等二罪間
    具有方法、結果關係，應依牽連犯之規定，從一重之未經許
    可持有制式手槍罪處斷。又被告與綽號叫「阿宏」之不詳姓
    名成年男子等二人間，具有犯意聯絡及行為分擔，均為共同
    正犯。另本件被告僅在教訓被害人戊○○、丁○○二人，且
    依卷存之證據，亦無法證明被告具有殺人之犯意，是被告並
    不成立殺人罪，附此說明。原審疏未詳查，遽認「阿宏」持
    槍射擊時，被告在車上睡覺不知情，而為無罪之判決，核有
    違誤。檢察官上訴意旨執此指摘原判決不當，非無理由，應
    由本院將原判決予以撤銷改判。爰審酌被告犯罪之動機、手
    段、所生危害及犯後飾詞否認犯行等一切情狀，量處被告如
    主文第二項所示之刑，並就併科罰金部分諭知易服勞役之折
    算標準，以示懲儆。至扣案之上開制式九○手槍一枝（含彈
    夾一個）及子彈二顆等均係違禁物，應依法宣告沒收。
五、據上論斷，應依刑事訴訟法第三百六十九條第一項前段、第
    三百六十四條、第二百九十九條第一項前段、槍砲彈藥刀械
    管制條例第七條第四項、第十二條第四項、刑法第十一條前
    段、第二條第一項、第二十八條、第四十二條第三項前段、
    第三十八條第一項第一款、修正前刑法第五十五條、第五十
    六條、第三百零五條、罰金罰鍰提高標準條例第一條前段，
    判決如主文。
本案經檢察官甲○○到庭執行職務。
中    華    民    國    95    年     11    月    7    日
               刑事第八庭  審判長法  官  羅  得  村
                                 法  官  陳  宏  卿
                                 法  官  劉  榮  服
上列正本證明與原本無異。
如不服本判決應於收受送達後十日內向本院提出上訴書狀，其未
敘述上訴之理由者並得於提起上訴後十日內向本院補提理由書（
均須按他造當事人之人數附繕本）。
                                 書記官  周  巧  屏
中    華    民    國    95    年    11    月    9     日
附錄論罪條文：
槍砲彈藥刀械管制條例第7條第4項：
未經許可，持有、寄藏或意圖販賣而陳列第1項所列槍砲、彈藥
者，處5年以上有期徒刑，併科新台幣1千萬元以下罰金。
槍砲彈藥刀械管制條例第12條第4項：
未經許可，持有、寄藏或意圖販賣而陳列子彈者，處5年以下有
期徒刑，併科新台幣300萬元以下罰金。
修正前刑法第305條：
以加害生命、身體、自由、名譽、財產之事，恐嚇他人致生危害
於安全者，處2年以下有期徒刑、拘役或300元以下罰金。
                                                      Ｒ


司法院資訊處製作；財團法人民間司法改革基金會備份。
